臺灣臺中地方法院民事判決
110年度訴字第2274號
原      告  苗馨予  
被      告  陳瑩峰  
上列當事人間損害賠償事件，本院於民國110年12月23日言詞辯
論終結，判決如下：
    主      文
原告之訴駁回。
訴訟費用由原告負擔。
    事實及理由
一、原告主張：原告自民國109年11月底承租臺中市○○區○○路0段
    000○0號3樓房屋（下稱3樓房屋），被告則居住○○市區○○路0
    段000○0號4樓（下稱4樓房屋）。惟原告自承租時起9個月期
    間，被告在4樓房屋住處陽台外推延伸之鐵窗上，種植花草
    並置放整排花盆，底部並未擺放盛水平台，且被告不分晝夜
    對花盆灌注極大水量，水滴降落至原告3樓房屋外推鐵窗上
    之鐵棚蓋上，產生巨大水量撞擊鐵棚蓋之噪音，導致原告失
    眠、高血壓，須仰賴安眠藥始能入睡，影響上班工作效率。
    經向社區管理委員會反應無果，被告更變本加厲於夜間10時
    至凌晨2時間澆水，原告再向臺中市大里區公所、臺中市政
    府住宅發展工程處陳情及向管區警員求助，被告仍置之不理
    ，持續澆水製造噪音。爰依民法第793條、第18條第1項規定
    ，請求被告在夜間10時至早上7時間，不得對其住處外推陽
    台之花盆為澆水、製造噪音等妨礙住居安寧之行為，並依同
    法第184條第1項、第195條第1項規定，請求被告賠償精神慰
    撫金新臺幣（下同）60萬元等語。並聲明：㈠被告於夜間10
    時至早上7時間，不得對被告住處之外推窗戶上之花盆為澆
    水、製造噪音等妨礙居住安寧之行為。㈡被告應給付原告60
    萬元，及自更正聲明狀繕本送達翌日起至清償日止，按週年
    利率5%計算之利息。
二、被告則以：被告平日均於夜間9時30分許即就寢，並無於夜
    間11時至凌晨2時間澆灌盆栽之情形；且被告於盆栽下方均
    放置集水盤，於原告反應後，已將圓形集水盤更換為面積較
    大之方形集水盤；又被告並非最高樓層之住戶，原告鐵窗陽
    台因水滴落而發出聲響，非必係被告澆花所致，無法排除下
    雨所致。縱認原告鐵窗陽台因水滴落而發出聲響，係源自被
    告處，惟該水滴至陽台遮雨棚所發出之滴答聲，尚未超越一
    般人社會生活所能容忍之範圍，難謂被告不法侵害原告居住
    環境、居住安寧之人格法益；即使該聲響對原告生活品質有
    所影響，亦難認情節重大，原告不得請求非財產上損害等語
    置辯。並聲明：原告之訴駁回。
三、得心證之理由：
  ㈠原告依民法第793條、第18條第1項規定，請求被告在夜間10
    時至早上7時間，不得對其住處外推陽台之花盆為澆水、製
    造噪音等妨礙住居安寧之行為，是否有理？
　⒈按土地所有人於他人之土地、建築物或其他工作物有瓦斯、
    蒸汽、臭氣、煙氣、熱氣、灰屑、喧囂、振動及其他與此相
    類者侵入時，得禁止之。但其侵入輕微，或按土地形狀、地
    方習慣，認為相當者，不在此限；第774條至前條規定，於
    地上權人、農育權人、不動產役權人、典權人、承租人、其
    他土地、建築物或其他工作物利用人準用之，民法第793條
    、第800條之1分別定有明文。又按人格權受侵害時，得請求
    法院除去其侵害，民法第18條第1項前段亦有明文。惟本條
    所謂之侵害，須已現實發生，且繼續存在，及將來可能發生
    者為對象，如為過去之侵害，則屬損害賠償問題。
　⒉原告主張其自109年11月底承租3樓房屋，被告則居住於4樓房
    屋，兩造為樓上樓下之鄰居關係，為被告所不爭執（見本院
    卷第152頁）。原告復主張被告不分晝夜對其住處外推陽台
    鐵窗上之花盆灌注極大水量，水滴落至原告住處外推鐵窗之
    鐵棚蓋上，產生巨大噪音，爰依上開規定請求被告不得對其
    住處外推陽台之花盆為妨礙住居安寧之行為等語，然原告自
    承其已於110年11月3日搬離3樓房屋（見本院卷第167頁），
    縱被告有製造原告所主張之噪音，惟於原告搬離後已無繼續
    遭受噪音侵害之可能，此部分屬過去之侵害，不得依民法第
    18條第1項前段規定主張排除侵害。而原告已非3樓房屋之承
    租人，即無從依民法第800條之1準用同法第793條之規定，
    請求排除被告在4樓房屋澆水所產生之噪音。故原告此部分
    請求，自屬無據。
  ㈡原告依民法第184條第1項、第195條第1項規定，請求被告賠
    償非財產上之損害，是否有據？
　⒈按因故意或過失，不法侵害他人之權利者，負損害賠償責任
    ；不法侵害他人之身體、健康、名譽、自由、信用、隱私、
    貞操，或不法侵害其他人格法益而情節重大者，被害人雖非
    財產上之損害，亦得請求賠償相當之金額；當事人主張有利
    於己之事實者，就其事實有舉證之責任，民法第184條第1項
    前段、第195條第1項前段、民事訴訟法第277條分別定有明
    文。民事訴訟如係由原告主張權利者，應先由原告負舉證之
    責，若原告先不能舉證，以證實自己主張之事實為真實，則
    被告就其抗辯事實即令不能舉證，或其所舉證據尚有疵累，
    亦應駁回原告之請求。次按於他人居住地域發出超越一般人
    社會生活所能容忍之噪音，應屬不法侵害他人居住安寧之人
    格利益，如其情節重大，被害人非不得依民法第195條第1項
    規定請求賠償相當之金額（最高法院92年度台上字第164號
    判決要旨參照）。是依上開說明，固可認居住安寧屬於民法
    第18條第1項所保護之人格利益，然「噪音」之認定，應以
    是否超越「一般人社會生活所能容忍」之客觀標準決定，而
    非單憑當事人主觀喜惡或感受為認定。
　⒉原告主張被告經常於夜間10時至凌晨2時間，對其4樓房屋住
    處外推陽台鐵窗上之花盆澆水，水滴至原告3樓房屋外推鐵
    窗之鐵棚蓋上，製造逾一般人容忍限度之噪音，致其居住安
    寧、身體、健康之人格權受到侵害，被告應依前揭規定負損
    害賠償之責云云，為被告所否認，依上說明，原告自應就被
    告侵害其居住安寧、身體、健康之人格利益一節，負舉證之
    責。經查：
　⑴證人即中興凱旋門社區前屆主任委員戴惠玲於本院具結證稱
    ：我的任期為109年7月1日至110年6月30日，目前已卸任，
    於擔任主委期間的某天凌晨2點，我曾經接到原告的電話，
    跟我抱怨樓上滴水的聲音，滴到原告家的遮雨棚，我跟原告
    說直接找樓上按鈴反應水聲問題，原告說剛搬來且不認識樓
    上住戶，所以打電話向我反應，當時我就帶手電筒去查看，
    查看結果沒有人，查看完我去原告家，因為原告睡覺的床靠
    近遮雨棚，我在床邊確實有聽到滴水聲，當時是凌晨2點半
    ，當天沒下雨，聽到的滴水聲不是連續的滴滴滴，是有間隔
    的，隔天我有在去巡察，我們大樓的冷氣管線在2樓，原告
    家在3樓，不會是冷氣的滴水聲。被告有承認是澆水的聲音
    ，因為我有去被告家問，請被告改善，我也建議被告把花盆
    底部墊容器加高，後來被告也有買墊子墊在花盆下方，並調
    整澆花時間，剛調整完原告沒有再找我反應滴水聲，剛發生
    時我有約兩造到管理室協調，原告反應有滴水聲，被告說因
    為西曬要種植物才能降溫，被告並表示願意改善，溝通結果
    是被告願意避開原告在家的時間澆花，協調後原告還有打電
    話給我一次抱怨樓上滴水聲，我有去被告4樓家拜訪，第二
    次後我有建議原告拆掉遮雨棚，之後找到三樓房屋屋主，後
    來原告就沒有租了等語（見本院卷第189至191頁）。堪認兩
    造在管理室協調時，被告有承認原告住處之滴水聲為其澆水
    所造成，並表示願意改善，惟依證人戴惠玲所述，該滴水聲
    並非連續的滴滴聲，而是有間隔的等情觀之，應與一般冷氣
    室外機滴水聲近似，尚難認該聲響確已逾一般人所得忍受之
    程度。
　⑵又證人即中興凱旋門社區管理員施良信於本院具結證稱：我
    從105年任職至今，上班時間為上午7點到晚上7點，原告曾
    拿手機影片向我反應，說有澆花滴水，我有通知管委會，現
    況我不清楚，管委會有請兩造自行溝通，溝通過程我不在場
    ，之後兩造和當時主委戴惠玲一起到管理室溝通，這次我有
    在場，被告有同意溝通內容，就是上午8點後才可以澆花，
    之後被告有來跟我反應員警到他家查訪澆花的事，警察當時
    發現沒有澆花就離開了。我有去過被告4樓住家，原本是用
    圓形的成水盤，後來改成長方形，我看到的是改善後的長方
    形。原告有來反應樓上澆花的聲音好多次，被告也有在改善
    等語（見本院卷第192至194頁）。則證人施良信雖有至被告
    住處看過，確認被告住處陽台確有放置花盆，惟其證述亦無
    法證明被告澆花之聲響已逾越一般人社會生活所能容忍之標
    準。
　⑶另按上述氣響之侵入，按土地形狀，地方習慣可否認為相當
    ，應參酌主管機關依法所頒布之管制標準予以考量，俾與事
    業之經營獲得衡平，以發揮規範相鄰關係積極調節不動產利
    用之功能。又噪音管制法所稱之噪音，係指超過管制標準之
    聲音，為該法第3條所明定（最高法院99年度台上字第223號
    判決意旨參照）。原告固提出其與前主委戴惠玲之簡訊、與
    房東之對話紀錄、臺中市大里區公所110年2月2日里區農建
    字第11000032241號函、臺中市政府住宅發展工程處110年7
    月30日中市都住寓字第1100020188號函（見本院卷第125至1
    47頁、第51、53頁），惟上開資料僅得證明原告曾向前主委
    戴惠玲、其房東及上開單位反應樓上澆花之事。而參酌原告
    提出其錄製之錄音光碟1片（見本院卷第49頁原證2），該錄
    音光碟並無標明錄製聲音之日期，且所錄製之聲響亦未經分
    貝測試，則無論原告錄製之結果如何，均無從藉此判定現場
    實際分貝大小，是上開聲響是否已逾越 「一般人社會生活
    所能容忍」之程度，亦有未明。再觀之原告提出有標示拍攝
    日期之現場照片（見本院卷第81至103頁），雖有於原告3樓
    房屋鐵窗遮雨棚上拍攝到滴水現象，然該水量非多，得否謂
    已逾一般人容忍之程度，尚非無疑，是此部分證據自難採為
    不利於被告之認定。
　⒊綜上，依原告所舉上開事證，尚不足以認定被告確實於原告
    承租3樓房屋期間，製造逾越一般人容忍限度之噪音，而侵
    害原告身體、健康及居住安寧之人格法益，是原告依民法第
    184條第1項前段、第195條第1項等規定，請求被告負損害賠
    償責任，即非有據。
四、綜上所述，原告依民法第18條、第800條之1準用第793條、
    第184條第1項前段、第195條第1項規定，請求被告排除侵害
    並賠償其所受非財產上之損害，為無理由，應予駁回。
五、本件事證已臻明確，兩造其餘攻擊防禦方法及證據，核與判
    決之結果不生影響，爰不一一論列，併此敘明。
六、訴訟費用負擔之依據：民事訴訟法第78條。
中　　華　　民　　國　　111 　年　　1 　　月　　13　　日
                  民事第一庭    法  官  廖欣儀
正本係照原本作成。
如對本判決上訴，須於判決送達後20日內向本院提出上訴狀。如
委任律師提起上訴者，應一併繳納上訴審裁判費。
中　　華　　民　　國　　111 　年　　1 　　月　　13　　日
                                書記官  顏嘉宏